【裁判字號】    97,消債更,584
【裁判日期】    971127
【裁判案由】    更生事件
【裁判全文】
臺灣屏東地方法院民事裁定           97年度消債更字第584號
聲  請  人
即債務人    甲○○
                        號
上列當事人因消費者債務清理事件聲請更生，本院裁定如下：
    主  文
更生之聲請駁回。
聲請費用由聲請人負擔。
    理  由
一、按債務人與金融機構協商成立者，不得聲請更生或清算，但
    因不可歸責於己之事由，致履行顯有重大困難者，不在此限
    ；本條例施行前，債務人依金融主管機關協調成立之中華民
    國銀行公會會員辦理消費金融案件無擔保債務協商機制與金
    融機構成立之協商，準用前項之規定，消費者債務清理條例
    第151 條第5 項、第6 項分別定有明文。又聲請更生或清算
    不合程式或不備其他要件者，法院應以裁定駁回之，但其情
    形可以補正者，法院應定期間先命補正，復為同條例第8 條
    所明定。是依上之條文規定可知，債務人與金融機構協商成
    立債務清償方案後，即應由債務人按其條件履行，如因事後
    發生情事變更，在清償期間收入或收益不如預期，致該方案
    履行困難甚或履行不能，因不可歸責於己，始能例外准許債
    務人聲請更生或清算，以避免債務人任意毀諾已成立之協商
    ，濫用更生或清算之裁判上債務清理程序。從而，所謂「不
    可歸責於己之事由」，應係指客觀上聲請人之支出增多，或
    收入、收益減少，非其成立協商時所能預期，諸如物價上漲
    而成本增加、家屬患病等以致支出增加，或因病無法工作、
    僱佣之公司倒閉或裁員、失業、減薪等以致收入減少，均屬
    之。且衡量債務人或其受扶養人之生活費用時，亦應兼顧債
    權人利益，僅得核准較為基本之需求，對超過基本需求之主
    張，應不予准許。
二、本件債務人向本院聲請更生，主張其因有不能清償債務情事
    ，於本條例施行後，於97年7 月間與最大債權金融機構萬泰
    商業銀行股份有限公司協商，該行提出每月清償新台幣（下
    同）5,000 元之條件，然因協商金額過高，及債務人尚須負
    擔房貸9,076 元，撫養父親張德生及配偶張林亞才、子女二
    人，無法依該行協商條件付款，故協商不成立，非可歸責於
    己等語。
三、經查債務人係因積欠各銀行現金卡、信用卡及信用貸款債務
    ，於本條例施行後，於97年7 月間與最大債權金融機構萬泰
    商業銀行股份有限公司協商，該行提出每月清償5,000 元之
    條件，然因協商金額過高，及債務人尚須負擔房貸9,076 元
    ，撫養父親張德生及配偶張林亞才、子女二人，無法依該行
    協商條件清償，故協商不成立，有債務人所提前置協商不成
    立通知書及聲請狀可稽。
四、然依債務人所提財政部臺灣省南區國稅局95年度綜合所得稅
    各類所得資料清單及本院依職權調取債務人96年度所得明細
    表可知，債務人任職之最近二年之薪資及其他所得總額各為
    95年之390,366 元及96年之363,896 元，平均最近二年之每
    月薪資及其他所得即為31,427元。又依債務人所提出之財產
    狀況說明書及本院調取其父張德生、其妻張林亞才之95、96
    年度綜合所得稅各類所得資料清單及財政部臺灣省南區國稅
    局財產歸屬資料清單所示，債務人尚擁有1985年份汽車一部
    及坐落屏東縣枋寮鄉○○村○○路631 巷11號房屋、屏東縣
    枋寮鄉○○段501 號土地等不動產財產；其父張德生96年度
    利息所得為21,266元亦擁有及坐落屏東縣枋寮鄉土地之不動
    產財產；其妻張林亞才亦擁有1992年份汽車一部之財產；均
    顯非經濟狀況不良者。
五、債務人雖主張因協商金額過高，及債務人尚須負擔房貸9,07
    6 元，撫養父親張德生及配偶張林亞才、子女二人，無法依
    該行協商條件清償，故協商不成立云云；然查不動產財產為
    資產之一種，依一般客觀之生活經驗法則，貸款為維持資產
    之成本之部份，自非生活必須費用；再者債務人尚有其他兄
    弟，有戶籍謄本附卷，自應分擔供養父親之責；況依債務人
    所提出之戶籍謄本所載，債務人除配偶外僅有二子張敦詠（
    民國76年11月22日生）、張雅雲（民國77年12月1 日生），
    均已或近獨立之年；依本院調取債務人之二子財產狀況資料
    清單所示，債務人之子張雅雲96年之薪資及其他所得總額為
    86,975元；亦有部份自立能力。又依民法第1114條及第1116
    條之1 規定，直系血親相互間；家長家屬相互間及夫妻相互
    間互負扶養之義務。又扶養之程度，應按受扶養權利者之需
    要，與負扶養義務者之經濟能力及身分定之，民法第1119條
    亦定有明文。因此債務人對其父親之扶養費及配偶等支出應
    分別參酌債務人之資力及二者實際需要而負擔，其父親之扶
    養費支出亦應由其他兄弟共同負擔；且債務人就均已或近獨
    立之年之二子之扶養費支出應分別參酌債務人之資力及二者
    實際需要而負擔，其二子之扶養費支出亦應由其配偶共同負
    擔。則如再排除貸款等維持資產費用，債務人顯非不能支應
    還款方案，則尚難以此認債務人之未依原協商條件付款，為
    非可歸責。
六、綜上所述，如以債務人平均最近二年之每月薪資及其他所得
    為31,427元收入為準，即使扣除其每月依協商條件應償還之
    5,000 元，債務人仍有餘26,427元，衡諸一般日常生活經驗
    法則，應足供其支應日常生活、與參酌債務人之資力及實際
    需要而照養父親及配偶、子女二人等並償債所需，亦堪認其
    無不能清償或履行顯有重大困難之情事。此外，債務人就其
    有何不可歸責於己之事由，致履行顯有重大困難之事實，並
    未為具體之主張及提出證明資料以供審酌，是以債務人之更
    生聲請既不符合首揭法條所規定之要件，且上開欠缺復無從
    補正，自應駁回其聲請，爰依前述規定裁定如主文。
中    華    民    國    97    年    11    月    27    日
                          民事庭法官  李麗芳
正本係照原本作成。
如不服本裁定應於送達後十日內向本院提出抗告狀，並繳納抗告
費新臺幣一千元。
中    華    民    國    97    年    11    月    27    日
                              書記官  滕一珍


司法院資訊處製作；財團法人民間司法改革基金會備份。
